【裁判字號】    97,交聲,512
【裁判日期】    970331
【裁判案由】    聲明異議
【裁判全文】
臺灣高雄地方法院交通事件裁定         97年度交聲字第512號
原處分機關  高雄市政府交通局
異  議  人  甲○○
上列受處分人因違反道路交通管理處罰條例案件，對於高雄市政
府交通局交通事件裁決中心民國97年2 月29日所為之裁決處分（
處分案號：高市交裁字第裁32-BD0000000號），聲明異議，本院
裁定如下：
    主  文
原處分撤銷。
甲○○不罰。
    理  由
一、原處分意旨略以：異議人即受處分人甲○○（下稱異議人）
    駕駛其所有之車號YF－8473號自小客車，於民國96年12月30
    日6 時41分許，行經九如路與山東街口限速50公里路段時，
    以時速66公里之時速行駛，超速16公里，經測速照相後，經
    高雄市政府警察局交通警察大隊員警製單逕行舉發，並經原
    處分機關即高雄市政府交通局交通事件裁決中心查證屬實，
    依道路交通管理處罰條例第40條第1 項之規定，裁處異議人
    罰鍰新臺幣1,600 元。
二、聲明異議意旨略以：本案舉發違規所使用之固定式感應圈測
    速器並未經定期檢驗，以證明確為合格，則所得之測速結果
    自不能當作違規舉發之依據，爰依法聲明異議，請求撤銷原
    處分等語。
三、按法院受理交通事件，準用刑事訴訟法之規定，道路交通管
    理處罰條例第89條前段定有明文。次按刑事訴訟法第154 條
    第2 項、第301 條第1 項分別明定犯罪事實應依證據認定之
    ，無證據不得認定犯罪事實，又不能證明被告犯罪者，法院
    應諭知無罪之判決。再按認定犯罪事實所憑之證據，雖不以
    直接證據為限，間接證據亦包括在內，然而無論直接或間接
    證據，其為訴訟上之證明，須於通常一般之人均不致有所懷
    疑，而得確信其為真實之程度者，始得據為有罪之認定，倘
    其證明尚未達到此一程度，而有合理之懷疑存在以致事實審
    法院無從取得有罪之確信時，即應由法院為諭知被告無罪之
    判決，最高法院76年臺上字第4986號判例可資參照。故法院
    於審理違反道路交通管理處罰條例案件時，如於調查相關證
    據後，就原處分機關所認定之行為人違規事實仍有合理之懷
    疑，而無法確信行為人確有該當於道路交通管理處罰條例各
    該處罰條文之構成要件事實時，即應援引適用刑事訴訟上「
    倘有懷疑，則從被告之利益作解釋」之證據法則，為有利受
    處分人之認定。
四、原處分意旨認本件異議人於上開時、地，有「經科學儀器測
    得時速66公里，速限50公里，超速16公里」之違規行為，無
    非係以卷附之高雄市政府警察局高警交相字第BD0000000 號
    舉發違反道路交通管理事件通知單（見本院卷第3-1 頁）所
    記載之違規內容為其主要論據。惟按不得因不知法規而免除
    行政處罰責任。但按其情節，得減輕或免除其處罰，行政罰
    法第8 條定有明文。經查：
  (一)異議人上開超速之違規行為，經高雄市政府警察局交通警察
    大隊以固定桿感應線圈測速照相儀器所採證舉發，有高雄市
    政府警察局交通警察大隊高市警交三字第0970002811號函在
    卷可稽（見本院卷第3 頁）。
  (二)目前警察機關取締之測速設備有3 種，其中雷達測速器、雷
    射測速器均有檢定規範，警察機關均據以辦理檢定，取得合
    格檢驗證書。惟感應式線圈測速設備自民國65年起開始使用
    ，已沿用30多年，因經濟部標準檢驗局尚無檢驗感應式線圈
    測速之設備，致無法檢定，惟採購及使用該項設備，均要求
    必須有生產國製造廠或其他檢驗單位準確性認證之證明文件
    ，以確保其準確性。……依前揭說明，雖感應式線圈測速設
    備其適法性及準確性並無問題，公信力亦無疑義，惟為符合
    時代潮流及顧及民眾感受，內政部警政署已於97年1 月17日
    通報各單位即起暫停用，俟檢定、檢校等管理機制建立後，
    再行研議使用，避免引起更大爭議；至停止使用後已舉發與
    未舉發案件，處理規定為：各警察機關已製單未郵寄及完成
    舉發之案件，依法院案例裁定見解，若無具體事證顯示各該
    感應線圈測速設備所取得之數據有失真之情事，違規人如有
    不服、爭議，應依「道路交通管理處罰條例」第8 條、第9
    條及「違反道路交通管理事件統一裁罰基準及處理細則」第
    40條規定，於裁決前向處罰機關提出陳述，有證據者（例如
    行車資料）可一併檢附。至於已拍照未製單或已製單未郵寄
    而存有爭議之案件，為避免民眾爭議及減少行政機關處理陳
    述案件之人、物力資源浪費，各警察機關不再舉發等情，亦
    有內政部警政署警署交字第0970044945號函在卷可參（見本
    院卷第11、12頁）。
  (三)本件異議人經感應式線圈自動測速照相儀器測得之超速違規
    行為雖可認定，然內政部警政署既已暫停感應式線圈測速設
    備之使用，已如前述，且依高雄市政府警察局交通警察大隊
    所提出之高雄市○○○路與山東街口之測速照相機檢驗證明
    ，本件舉發異議人違規之感應式線圈測速設備，係在92年7
    月25日之臺灣臺北地方法院認證資料（見本院卷第8 至10頁
    ），足證迄今已逾5 年均未再經檢驗，則原處分機關即應俟
    感應式線圈測速設備之檢定、檢校管理機制建立後，始依法
    裁罰異議人，較為妥適；且內政部警政署既於97年1 月17日
    通報各單位即起暫停用感應式線圈測速設備，本件原處分機
    關於97年2 月29日尚裁罰異議人，亦有疑義，且因警察機關
    作業程序之快慢，而影響是否舉發之處置，亦有違公平原則
    。從而，原處分機關對異議人之裁罰，雖於法有據，惟本院
    基於上開理由認以免除其處罰為適當，應由本院裁定將原處
    分撤銷，另為異議人不罰之諭知。
五、據上論斷，應依道路交通案件處理辦法第20條前段，裁定如
    主文。
中    華    民    國    97    年    3     月    31    日
                  交通法庭    法  官  曾子珍
以上正本證明與原本無異。
如不服本裁定，應於收受送達後5 日內向本院提出抗告狀。
中    華    民    國    97    年    4     月    3     日
                              書記官  王翌翔


司法院資訊處製作；財團法人民間司法改革基金會備份。
